【裁判字號】    89,易,1449
【裁判日期】    890916
【裁判案由】    建築法
【裁判全文】
臺灣臺北地方法院刑事判決                        八十九年度易字第一四四九號
    公  訴  人  臺灣臺北地方法院檢察署檢察官
    被      告  甲○○
    選任辯護人  陳明律師
右列被告因建築法案件，經檢察官聲請簡易判決處刑（八十九年度偵字第一００一九
號），嗣經本院受理後（八十九年度簡字第一二七號），認為不宜以簡易判決處刑，
而改以通常程序審理，本院判決如左：
    主  文
甲○○無罪。
    理  由
一、本件公訴意旨略以：被告甲○○明知所購得之台北市○○○路○段一七七巷十二
    弄四號一樓，屋後防火巷及法定空地上原搭建有高三公尺、面積十六平方公尺之
    違章建築物，已經台北市政府工務局建築管理處（下稱台北市政府建管處）依建
    築法之規定強制拆除，詎於民國八十九年三月間，在原處違反規定重行以磚塊、
    鐵架及鐵皮搭建使用，面積更擴大為二十四平方公尺，經台北市政府建管處再行
    查報，並於八十九年三月三十日再行拆除。因認被告甲○○涉有建築法第九十五
    條之罪嫌云云。
二、按犯罪事實應依證據認定之，無證據不得推定其犯罪事實；又不能證明被告犯罪
    者，應諭知無罪之判決，刑事訴訟法第一百五十四條、第三百零一條第一項分別
    定有明文。又被告之自白，不得作為有罪判決之之唯一證據，仍應調查其他必要
    之證據，以察其是否與事實相符，刑事訴訟法第一百五十六條第二項亦定有明文
    。又事實之認定，應憑證據，如未能發現相當證據，或證據不足以證明，自不能
    以推測或擬制之方法，為裁判基礎（最高法院四十年台上字第八六號判例參照）
    。另認定犯罪事實所憑之證據，雖不以直接證據為限，間接證據亦包括在內；然
    而無論直接或間接證據，其為訴訟上之證明，須於通常一般之人不致有所懷疑，
    而得確信其為真實之程度者，始得據為有罪之認定，倘其證明尚未達到此一程度
    ，而有合理之懷疑存在時，即無從為有罪之認定，亦有最高法院七十六年台上字
    第四九八六號判例可資參照。
三、公訴意旨認被告甲○○涉有建築法第九十五條之犯行，無非係以：右揭犯罪事實
    ，業據被告甲○○坦承不諱，並有台北市政府建管處拆除新違章建築結案報告單
    、違建查報案件明細表及現場照片在卷可稽為其主要論據。訊據被告甲○○固不
    否認於取得系爭房屋所有權後，於八十九年三月間搭蓋系爭違章建築，並於八十
    九年四月十七日遭強制拆除等事實，然堅詞否認有何公訴意旨所指違反建築法之
    犯行，辯稱：八十七年八月間遭強制拆除時，其並非系爭房屋之所有人，且該違
    章建築亦非其所搭建，其於八十九年三月間取得房屋所有權時，並不知曾遭台北
    市政府建管處強制拆除之事等語。
四、經查，被告甲○○於八十九年五月三十一日偵查中即供稱系爭房屋於八十七年間
    遭強制拆除時，該違建並非其所搭建等語，似無公訴意旨所稱坦承不諱之情事。
    次查，坐落台北市○○○路○段一七七巷十二弄四號一樓之房屋，自八十九年三
    月十六日起登記為被告甲○○所有，業經被告甲○○供明在卷，並有台北市建物
    登記謄本一紙在卷可稽；又上開房屋前後二次所搭蓋之違建，分別於八十七年十
    月九日及八十九年四月十七日為台北市政府建管處強制拆除在案，此有台北市政
    府工務局八十七年八月二十一日北市工建字第八七三二七七三三００號函、八十
    九年三月三十日北市工建字第八九三三０七三七００號函及所檢附之違建查報案
    件明細表在卷可稽。然查，坐落台北市○○○路○段一七七巷十二弄四號一樓之
    房屋於八十九年三月十六日前均非被告甲○○所有，此有台北市大安地政事務所
    八十九年八月一日北市大地三字第八九六一０三七０００號函所檢附之所有權人
    資料在卷可稽；而系爭房屋於八十七年起至八十九年三月止之實際使用人，並無
    被告甲○○之資料，此有台北市政府警察局大安分局八十九年八月二日北市警安
    分戶字第八九六二八八六八００號函及所檢附之資料附卷可參，足見系爭房屋於
    八十七年間遭強制拆除時並非被告甲○○所有，亦非被告甲○○所使用，是被告
    甲○○辯稱系爭房屋於八十七年間之違章建築並非其所搭建乙情，應非虛言。況
    依卷附台北市政府工務局之八十七年八月二十一日北市工建字第八七三二七七三
    三００號函內容觀之，其違建所有人姓名欄內均未記載特定人，此有上開函件在
    卷可參；另依卷附之八十七年間台北市政府工務局建築管理處拆除新違章建築結
    案報告單及違建處理科違建案件明細，亦僅說明違章建築之位置及處理情形等事
    實，自難僅憑上開相關違建拆除資料據以認定被告甲○○為該次違章建築之搭建
    人。參以系爭房屋先後二次遭強制拆除之時間，相隔一年以上，又依上開之所有
    權人資料，自八十七年起至八十九年三月十六日前，系爭房屋之所有權人曾有數
    次異動，且依卷內之現有事證，亦無從認定被告甲○○於八十九年三月間搭建時
    即知系爭房屋於八十七年間遭強制拆除之事實，足見被告甲○○上開所辯，應屬
    可採。綜上所述，自難僅憑被告甲○○係坐落台北市○○○路○段一七七巷十二
    弄四號一樓之房屋所有人遽認其涉有公訴人所指違反建築法第九十五條之犯行。
    此外，復查無其他積極證據足認被告甲○○有何違反建築法之犯行，揆諸前揭之
    說明，自應為被告無罪之諭知。
據上論斷，應依刑事訴訟法第四百五十二條、第三百零一條第一項前段，判決如主文
。
本案經檢察官王怡菁到庭執行職務。
中    華    民    國      八十九      年      九      月      十六    日
                                臺灣臺北地方法院刑事第九庭
                                      法  官  黃  雅  君
右正本證明與原本無異
如不服本判決，應於判決送達後十日內，向本院提出上訴狀。
                                      書記官  陳  怡  如
中    華    民    國      八十九      年      九      月      十八    日


司法院資訊處製作；財團法人民間司法改革基金會備份。
